臺灣臺北地方法院刑事判決
110年度審訴字第817號
公  訴  人  臺灣臺北地方檢察署檢察官
被      告  姜義誠



上列被告因傷害案件，經檢察官提起公訴（109年度偵字第26996號），本院判決如下：                    
    主  文
姜義誠犯傷害罪，處有期徒刑肆月，如易科罰金，以新臺幣壹仟
元折算壹日。
    事  實
一、姜義誠於民國109年7月7日23時27分許，在新北市永和區永
    和路與保平路交岔路口，與友人鄭花會共同搭乘蔡瑞昌所駕
    駛之車牌號碼000-00號營業小客車（下稱計程車）後，上車
    後因不勝酒力在車內昏睡，途中轉醒後因行車路線與蔡瑞昌
    發生爭執，竟不顧行車安全，基於傷害之犯意，於同日23時
    38分許，在蔡瑞昌駕車行經水源快速道路臺北往新店方向之
    際，徒手拍打蔡瑞昌之右手臂，致蔡瑞昌受有右側上臂多處
    挫擦傷之傷害。
二、案經蔡瑞昌訴由新北市政府警察局新店分局報告臺灣臺北地
    方檢察署檢察官偵查起訴。
    理  由
壹、證據能力
一、按被告以外之人於審判外之言詞或書面陳述，除法律有規定
    者外，不得作為證據。被告以外之人於審判外之陳述，雖不
    符刑事訴訟法第159條之1至第159條之4之規定，而經當事人
    於審判程序同意作為證據，法院審酌該言詞陳述或書面陳述
    作成時之情況，認為適當者，亦得為證據；當事人、代理人
    或辯護人於法院調查證據時，知有第159條第1項不得為證據
    之情形，而未於言詞辯論終結前聲明異議者，視為有前項之
    同意，刑事訴訟法第159條第1項、第159條之5分別定有明文
    。經查：本判決以下所引用被告姜義誠以外之人於審判外之
    言詞或書面陳述，業經本院於審理期日踐行調查證據程序，
    檢察官及被告迄至言詞辯論終結前均未聲明異議，本院審酌
    該言詞或書面陳述之製作及取得，並無證據顯示有何違背程
    序規定而欠缺適當性之情事，認以之為證據應屬適當，具有
    證據能力。
二、其餘資以認定本案犯罪事實之非供述證據，亦查無違反法定
    程序取得之情形，依刑事訴訟法第158條之4之反面規定，應
    具有證據能力。
貳、實體部分
一、認定犯罪事實所憑之證據及理由：
    訊據被告固坦承有於上開時地搭乘告訴人蔡瑞昌駕駛之計程
    車，在告訴人駕車行經水源快速道路臺北往新店方向之際，
    徒手拍打告訴人手臂等事實，惟矢口否認有何傷害犯行，辯
    稱：我上車之後差不多睡著了，當時是因為告訴人沒有按照
    我朋友鄭花會講的路線去走，我朋友叫醒我，我要求告訴人
    停車，告訴人沒有停車，妨害到我的自由，我才拍打告訴人
    的手臂，拍了蠻多下，希望告訴人停車，而且我拍打告訴人
    手臂頂多造成紅腫而已云云（見本院卷第56至57頁、第98頁
    ）。經查：
(一)被告對於上開時地搭乘告訴人駕駛之計程車，於告訴人駕車
    過程中因行走路線起爭執，徒手拍打告訴人手臂等節，為被
    告所不爭執(見本院卷第56至57頁)，核與證人即告訴人蔡瑞
    昌於警詢、偵查中及本院審理時之證述(見偵卷第13至23頁
    、第82頁，本院卷第99至102頁)及證人鄭花會於警詢時之證
    述（見偵卷第25至27頁）相符，並有職務報告1紙(見偵卷第
    29頁)在卷可稽，此部分事實，應堪以認定。
(二)次查，證人即告訴人蔡瑞昌於警詢、偵查中及本院審理時均
    一致證稱：我在永和路搭載到被告、鄭花會，當時鄭花會只
    說目的地要去新店建國游泳池，他們沒有指定路線，我就直
    接上福和橋走環河快速道路往新店方向開，依我的專業判斷
    這條路是快速且適合之路線，但鄭花會質疑我為何要走這個
    路線，當時被告呈現酒醉、趴倒後座的狀態，聽到鄭花會質
    疑我行車路線後，被告突然發酒瘋，質問我為何要往臺北市
    開，當時被告狂打我右手臂，打了將近15下，拍的力道很重
    ，我為了確保行車安全，只好忍住任其毆打等語(見偵卷第1
    3至23頁、第82頁，本院卷第99至102頁)；又證人鄭花會於
    警詢時證稱：被告當時聽到我質問告訴人為何要走福和橋不
    走秀朗橋時，認為告訴人繞路，當下因為生氣所以才拍打告
    訴人的右手臂，當時告訴人右手臂紅紅的等語（見偵卷第25
    至27頁），可知被告對告訴人行車路線有意見，因而心生不
    滿，遂於告訴人駕車行駛途中，即徒手拍打告訴人手臂要求
    下車。又告訴人因遭被告毆打受有右側上臂多處挫擦傷，有
    天主教耕莘醫療財團法人耕莘醫院（下稱耕莘醫院）診斷證
    明書1紙(見偵卷第31頁)在卷足佐。是依上述證據，足認被
    告主觀上已有傷害犯意，進而為客觀上拍打告訴人右手臂之
    行為，並造成告訴人右上臂受有傷害，是本案被告有如事實
    欄所示之傷害犯行，至為明確。
(三)再查，觀之本件告訴人所提出之耕莘醫院診斷證明書，可知
    告訴人係於事發翌(8)日0時27分許前往耕莘醫院急診外科就
    醫，尚與事發時間(即109年7月7日23時38分許)密接相近，
    參以上開診斷證明書所示傷者傷勢位於右側上臂，約10處，
    長2公分至10公分，與被告自承徒手確有拍打告訴人右手臂
    ，且拍有多下等情相符，堪認該診斷證明書確係因被告徒手
    拍打告訴人手臂多下後，所造成之傷害，故被告之徒手拍打
    行為造成告訴人受有前揭傷害之結果，實堪認定。被告辯稱
    其拍打行為頂多造成告訴人紅腫並未成傷，並不足採。
(四)又被告雖辯以其拍打告訴人手臂是要告訴人停車，告訴人妨
    害其自由云云。惟查，證人即告訴人蔡瑞昌於本院審理時證
    稱：水源快速道路並無可以臨時停車或靠邊停車之路段，被
    告在我行駛到快速道路時，被告毆打我，可見被告沒有考量
    到行車安全，但我是職業司機，我必須要注意行車安全，所
    以我不能按照被告要求停車，我是堅守我職業責任和遵守法
    規，也是確保被告的人命安全等語(見本院卷第101至102頁)
    。衡諸常情，駕駛車輛行經快速道路或高速公路等路段，身
    為汽車駕駛人必須遵守交通規則，不得隨意停車，是告訴人
    在行經水源快速道路臺北往新店方向之際，被告拍打其手臂
    時，為確保行車安全而不停車，實無以強暴、脅迫或其他非
    法之方法，剝奪被告行動自由之行為。再者，被告與告訴人
    因行車路線發生衝突，係被告犯罪動機問題，縱其認計程車
    司機沒有按照自己指定的路線行駛，亦非傷害他人身體之正
    當理由，益徵被告以前詞置辯，係臨訟卸責之詞，委無足採
    。
(五)綜上所述，被告前開傷害犯行，洵堪認定。本案事證明確，
    應依法論科。
(六)按當事人、代理人、辯護人或輔佐人聲請調查之證據，法院
    認為不必要者，得以裁定駁回之；而與待證事實無重要關係
    者、待證事實已臻明瞭無再調查之必要者，應認為不必要，
    刑事訴訴訟法第163條之2第1項、第2項第2款、第3款分別定
    有明文。被告聲請傳喚證人鄭花會，欲證明確有指示告訴人
    走秀朗橋之行車路線等事實。然本案爭點在於被告是否成立
    傷害罪之主客觀構成要件，業經本院認定如前，至被告或鄭
    花會究竟有無指示行車路線，告訴人有無依被告或鄭花會要
    求之路線行駛，皆屬傷害行為之動機問題，並非阻卻傷害罪
    構成要件之事由，是被告之聲請無調查之必要，應予駁回，
    併此敘明。
二、論罪科刑
(一)核被告所為，係犯刑法第277條第1項之傷害罪。
(二)爰以行為人責任為基礎，審酌被告僅因行車路線不合己意即
    徒手毆打告訴人，造成告訴人受有前揭傷害，未思及告訴人
    行車於快速道路之際，負有確保乘客安全之注意義務，竟不
    顧己身及周遭他人之行車安全，恣意以暴力方式要求被告停
    車，顯見其情緒管理能力欠佳、法治觀念薄弱，並對於他人
    身體法益缺乏尊重，又犯後否認犯行，數度表達不願和解賠
    償，犯後未見悔意且態度不佳，復參酌被告之素行、犯罪之
    手段、動機、目的及被告自述高中畢業之智識程度，從事餐
    飲業，無需扶養他人之家庭經濟狀況（見本院卷第105頁）
    等一切情狀，量處如主文所示之刑，並諭知易科罰金之折算
    標準。
據上論斷依刑事訴訟法第299條第1項前段，刑法第277條第1項、
第41條第1項前段，刑法施行法第1條之1，判決如主文。
本案經檢察官郭建鈺提起公訴，檢察官楊舒雯到庭執行職務。
中　　華　　民　　國　　110 　年　　11　　月　　30　　日
  　　　　　刑事第二十一庭  審判長法　官  程克琳
　　　　　　　　                  法  官  歐陽儀
  　　　　　　　                  法  官  王筱寧
上正本證明與原本無異。 
如不服本判決應於收受送達後20日內向本院提出上訴書狀，並應
敘述具體理由；其未敘述上訴理由者，應於上訴期間屆滿後20日
內向本院補提理由書（均須按他造當事人之人數附繕本）「切勿
逕送上級法院」。告訴人或被害人如對於本判決不服者，應具備
理由請求檢察官上訴，其上訴期間之計算係以檢察官收受判決正
本之日期為準。 因疫情而遲誤不變期間，得向法院聲請回復原
狀。
                                  書記官  林思辰
中　　華　　民　　國　　110 　年　　11　　月　　30　　日
附錄本案論罪科刑法條
刑法第277條第1項
傷害人之身體或健康者，處3年以下有期徒刑、拘役或1,000元以
下罰金。